臺灣嘉義地方法院民事判決　　　　　　　96年度小上字第40號
上　訴　人　甲○○
被　上訴人　玉山綜合證券股份有限公司
法定代理人　乙○○
上列當事人間請求侵權行為損害賠償事件，上訴人對於民國96年
8月7日本院嘉義簡易庭96年度嘉小字第1303號第一審小額民事判
決提起上訴，本院判決如下：
  主  文
上訴駁回。
第二審訴訟費用新臺幣壹仟伍佰元由上訴人負擔。
  理  由
一按對於小額程序第一審判決之上訴，應以該判決違背法令為理
  由，且上訴狀內應表明原判決所違背之法令及其具體內容，民
  事訴訟法第436條之24第2項、第436條之25第1款分別定有明文
  。所謂判決違背法令，依同法第436條之32第2項準用第468條
  規定，即判決不適用法規或適用不當者而言。本件上訴人係以
  原判決違反民法第188條第1項為由提起上訴，並具體表明於上
  訴狀，核無不合。又按小額程序之第二審判決，依上訴意旨足
  認上訴為無理由者，得不經言詞辯論為之，民事訴訟法第436
  條之29第2款亦定有明文。
二本件上訴意旨略以：訴外人方美尤（為原審之被告）受被上訴
  人雇用擔任業務人員，代理客戶從事股票交易，方美尤分別於
  民國94年7月4日、11月24日，意圖為自己不法之所有，利用上
  訴人委託其領取股東會紀念品之機會，盜用上訴人之印章蓋於
  取款條上，而自上訴人於訴外人玉山商業銀行股份有限公司（
  下稱玉山銀行）處所設立之股票交割帳戶（下稱系爭帳戶）內
  提領存款新臺幣（下同）54,338元、40,000元，方美尤已經本
  院以95年度訴字第744號刑事判決有罪在案。原審認方美尤之
  職務內容係依上訴人之委託下單買賣股票，其盜領上訴人之存
  款並非利用受上訴人委託買賣股票之機會，而係利用上訴人委
  託代領股東會紀念品之機會，屬私人委託行為而非職務範圍。
  然民法第188條第1項所謂受僱人因執行職務不法侵害他人之權
  利者，不僅指受僱人因執行其所受命令或委託之職務自體或執
  行該職務所必要之行為，即受僱人之行為是與執行職務相牽連
  或利用職務上之機會，在客觀上足認為與其執行職務有關，而
  不法侵害他人之權利者，就為自己之利益所為，亦應包括在內
  。領取股東會紀念品雖非股票之交易行為，然屬股務行為之一
  部分，就一般社會經驗，證券營業員亦多會幫客戶辦理該項業
  務，甚至許多證券營業商亦從事代理上市公司發放股東會紀念
  品之工作，如方美尤非被上訴人之營業員，上訴人亦不會委託
  其領取股東會紀念品，是方美尤利用幫客戶領取股東會紀念品
  之機會，仍屬假藉職務上機會之行為，屬執行職務之行為，故
  原審認非執行職務之行為，屬判決適用法規不當，被上訴人就
  上訴人所受之損害，應負連帶損害賠償責任，為此提起上訴，
  聲明：原判決不利於上訴人部分廢棄，廢棄部分，被上訴人應
  給付上訴人94,338元，及自起訴狀繕本送達翌日起至清償日止
  ，按年息5﹪計算之利息等語。
三被上訴人則以：上訴人委託方美尤代領股東會紀念品，非屬證
  券商負責人與業務員管理規則第2條所規定證券商業務員之業
  務範圍，且上訴人本可委託任何人代領股東會紀念品，非限於
  證券商業務員始可代領，是代領股東會紀念品並非方美尤之職
  務行為。又依證券商負責人與業務人員管理規則第18條第2項
  第11款規定，證券商之業務員不得挪用或代客戶保管有價證券
  、款項、印鑑或存摺。故方美尤挪用上訴人之印章而盜領存款
  之不法行為，非屬執行職務之行為。又被上訴人無從查知方美
  尤與上訴人間，逾越方美尤業務範圍之私人行為，縱加以相當
  監督，亦無法避免方美尤之侵權行為，被上訴人無須負賠償責
  任等語置辯。
四按受僱人因執行職務，不法侵害他人之權利者，由僱用人與行
  為人連帶負損害賠償責任。民法第188條第1項本文定有明文。
  又民法第188條所定僱用人之連帶賠償責任，以受僱人因執行
  職務不法侵害他人之權利，始有其適用，倘係受僱人個人之犯
  罪行為而與執行職務無關，即與該條規定之要件不合，即難令
  僱用人應與該受僱人負連帶賠償責任。又證券經紀商為受託買
  賣有價證券而僱用營業人員為直接有關有價證券買賣之行為者
  ，必該營業人員因執行與有價證券買賣有關之行為而不法侵害
  他人之權利者，始得令證券經紀商與該營業人員負連帶賠償責
  任，倘係營業人員個人之犯罪行為而無關有價證券買賣之職務
  者，尚難謂係因執行職務而不法侵害他人之權利。又證券商之
  負責人及業務人員不得挪用或代客戶保管有價證券、款項、印
  鑑或存摺，證券商負責人與業務人員管理規則第18條第11款亦
  定有明文。本件被上訴人雇用訴外人方美尤為業務員，訴外人
  方美尤利用上訴人委託其代領股東會紀念品之機會，取得上訴
  人之印章而盜領上訴人之存款等情，為原審認定之事實。而現
  行法規既明文禁止證券商營業員保管客戶印章等，足認保管印
  章並非訴外人方美尤之業務，且代領股東會紀念品亦與證券商
  營業員之職務無關，本件訴外人方美尤得以盜領上訴人之存款
  ，係肇因於上訴人基於私人信任，將印章交予訴外人方美尤，
  訴外人方美尤再利用領取股東會紀念品之機會，盜蓋上訴人之
  印章，而遂行盜領存款之犯罪行為，訴外人方美尤之犯罪行為
  並非利用職務上之機會甚明。是上訴人依民法第188條之規定
  ，請求被上訴人連帶負損害賠償責任，尚屬無據。原審判決駁
  回上訴人此部分之請求，核無違誤，本件依上訴人之上訴意旨
  ，足認上訴意旨指摘原判決違法，求予廢棄改判，顯無理由，
  爰不經言詞辯論，逕以判決駁回。
五末按於小額訴訟之上訴程序，法院為訴訟費用之裁判時，應確
  定其費用額，民事訴訟法第436條之32第1項、第436條之19第1
  項規定甚明。查本件上訴裁判費為1,500元，應由上訴人負擔
  ，爰併為判決如主文第2項所示。
六據上論結，本件上訴為無理由，依民事訴訟法第436條之32第
  1項、第2項、第449條第1項、第436條之19第1項、第78條，判
  決如主文。
中　　華　　民　　國　　96　　年　　11　　月　　28　　日
                    民事第二庭  審判長法　官　黃茂宏
                                      法　官　林中如
                                      法　官　蘇雅慧
正本係照原本作成。
本判決不得上訴。
中　　華　　民　　國　　96　　年　　11　　月　　28　　日
                                      書記官　劉昀匊
